【裁判字號】    89,訴,530
【裁判日期】    891116
【裁判案由】    偽造貨幣
【裁判全文】
臺灣臺中地方法院刑事判決                          八十九年度訴字第五三Ｏ號
    公  訴  人  臺灣臺中地方法院檢察署檢察官
    被      告  乙○○
    指定辯護人  本院公設辯護人  己○○
右列被告因偽造貨幣案件，經檢察官提起公訴（八十八年度偵字第二三三四一號），
本院判決如左：
    主  文
乙○○行使偽造之通用紙幣，累犯，處有期徒刑年捌月。扣案之面額新臺幣壹仟元
之偽造通用紙幣拾捌張沒收。
    事  實
一、乙○○曾於民國八十三年間因違反麻醉藥品管理條例及肅清煙毒條例等案件，經
    法院合併判處有期徒刑三年六月確定，於八十五年九月二日假釋出獄，刑期至八
    十七年十月三十日屆滿，以已執行論，猶不知悛悔警惕，復於八十八年十月間，
    意圖供行使之用而收集面額新臺幣（下同）一千元之偽造通用紙幣三十八張，旋
    於八十八年十月二十四日中午十二時許，持前開偽造之千元紙幣一張，至高雄縣
    內門鄉內東村二五號庚○○經營之「惠媚商行」購買洋芋片、夾心西點各一包及
    桃酥五包，致庚○○不察而售予前開商品，嗣因庚○○事後察覺報警處理，經警
    方於同日下午一時許，在臺南縣龍崎鄉龍崎分駐所前查獲乙○○，並於同年月二
    十八日下午二時四十分許，經檢察官指揮臺南縣警察局歸仁分局警員在臺中市○○區○○路一七一號七樓之一乙○○住處執行搜索，另查扣其餘偽造之千元通用
    紙幣三十七張，合計扣案之偽造通用紙幣為三十八張，因而查悉上情。
二、案經臺南縣警察局歸仁分局報告臺灣臺南地方法院檢察署呈請臺灣高等法院檢察
    署核轉臺灣臺中地方法院檢察署檢察官偵查起訴。
    理  由
一、訊據被告乙○○矢口否認有為右揭犯行，辯稱：伊於八十八年十月二十四日中午
    十二時，在高雄縣內門鄉內東村二五號「惠媚商行」購買洋芋片等商品所使用之
    千元紙鈔，係伊駕駛計程車於同日上午八時在臺中市○○路與大清路口所搭載之
    乘客給付之車資，伊並不知該千元紙鈔係偽造之通用紙幣，另警方於同年月二十
    八日，在伊位於臺中市○○區○○路一七一號七樓之一住處所查扣之偽造通用紙
    幣三十七張，係朋友甲○○在八十八年九月十三日伊不在住處之際，交給借住伊
    住處之戊○○並託其保管，伊自始即不知情且與伊無關云云。惟查，被告乙○○
    於前開時、地持千元偽鈔向惠媚商行購買商品，經老闆庚○○之妻發現係偽鈔時
    ，被告乙○○旋即逃逸等情，業據被害人庚○○於檢察官訊問時陳述明確，有臺
    灣臺南地方法院檢察署八十八年度偵字第一三一七四號八十八年十一月五日訊問
    筆錄附卷可稽，苟被告係在不知情下使用偽鈔購買商品，於庚○○之妻發現偽鈔
    之際，衡情自應留在現場澄清事實，乃被告竟立即逃離現場，適足以啟人疑竇，
    更有甚者，檢察官於八十八年十月二十八日指揮臺南縣警察局歸仁分局警員至臺
    中市○○區○○路一七一號七樓之一住處執行搜索，猶查扣三十七張面額一千元
    之偽造通用紙幣，益足以證明被告係意圖供行使之用而收集偽鈔並進而持以行使
    無訛，雖被告辯稱前開三十七張偽鈔係其友人甲○○於八十八年九月十三日伊不
    在住處之際，交給借住伊住處之戊○○並託其保管，伊完全不知情云云；證人戊○○亦附合被告說詞，證稱：一名自稱甲○○之人於八十八年九月十三日將一個
    以牛皮紙袋包裝的東西交給伊，並稱要託乙○○保管，伊怕小孩子亂拿，便將該
    牛皮紙袋放在櫃子上面，以棉被蓋著，事後便忘了告知乙○○，警方於乙○○住
    處執行搜索時，伊並不在場，但伊事後聽管理員說當天警方扣到一個牛皮紙袋，
    伊才想到警方扣到之偽鈔應係甲○○所寄放云云。然查，前開偽鈔係警方於被告
    乙○○住處房間衣櫥上方所置放之棉被下扣得一個有封口之紅包袋內所查獲乙情
    ，業據證人即警員丁○○於本院審理時證述明確，核與同在搜索現場之同大樓住
    戶丙○○證述情節相符，被告乙○○與證人戊○○既均未再動過該物品，則證人
    戊○○陳稱甲○○寄放之物品係置於牛皮紙袋而壓於櫃子上置放之棉被下方等語
    顯與警方查獲之偽鈔係置於棉被下之紅包袋乙情迥異，足認證人戊○○容有迴護
    被告之嫌而無從採信其證詞，此外，前開扣案之千元紙鈔三十八張經本院送內政
    部警政署刑事警察局鑑驗結果，均係偽造之通用紙幣，有該局八十九年三月二十
    八日刑鑑字第三七九ＯＯ號鑑驗通知書附卷可稽，本案事證已臻明確，被告犯行
    洵堪認定。
二、核被告乙○○所為，係犯刑法第一百九十六條第一項行使偽造之通用紙幣罪，被
    告意圖供行使之用而收集偽造之通用紙幣後，嗣進而持以行使，其收集之低度行
    為應為行使之高度行為所吸收，不另論罪。被告曾於八十三年間因違反麻醉藥品
    管理條例及肅清煙毒條例等案件，經法院合併判處有期徒刑三年六月確定，於八
    十五年九月二日假釋出獄，刑期至八十七年十月三十日屆滿，以已執行論，有臺
    灣高等法院被告全國前案紀錄表附卷可稽，被告前受有期徒刑執行完畢，於五年
    以內再犯本件有期徒刑以上之罪，為累犯，依刑法第四十七條規定加重其刑。爰
    審酌被告品行不佳、因一時貪念而收集並行使偽造通用紙幣、持有偽幣數量不多
    、行使偽造通用紙幣嚴重影響市場經濟運作，危害匪淺，並斟酌被告犯罪後之態
    度等一切情狀，量處如主文所示之刑，以示懲儆。扣案面額一千元之紙鈔三十八
    張為偽造之通用紙幣，應依刑法第二百條規定宣告沒收；另扣案之帳單一紙尚無
    積極證據證明與被告前開犯行有關，無從認定係供被告犯罪所用之物而宣告沒收
    ，末此說明。
據上論斷，應依刑事訴訟法第二百九十九條第一項前段，刑法第一百九十六條第一項
、第四十七條、第二百條，罰金罰鍰提高標準條例第一條前段，判決如主文。
中      華      民      國      八十九      年    十一    月    十六    日
                                    法  官  陳  得  利
右正本證明與原本無異。
如不服本判決，應於判決送達後十日內，向本院提出上訴狀。
                                    書記官
中      華      民      國      八十九      年    十一    月    十七    日
附錄本案論罪科刑法條全文：
刑法第一百九十六條第一項
行使偽造、變造之通用貨幣、紙幣、銀行券或意圖供行使之用而收集或交付於人者，
處三年以上十年以下有期徒刑，得併科五千元以下罰金。


司法院資訊處製作；財團法人民間司法改革基金會備份。
